【裁判字號】    89,上易,131
【裁判日期】    890223
【裁判案由】    侵占
【裁判全文】
臺灣高等法院臺南分院刑事判決              八十九年度上易字第一三一號  Ｃ
      上  訴  人
      即  被  告  丙  ○  ○
右上訴人因侵占案件，不服臺灣雲林地方法院八十八年度易字第八七一號中華民國八
十八年十一月二十三日第一審判決（起訴案號：臺灣雲林地方法院檢察署八十八年度
偵字第三三九八號），提起上訴，本院判決如左：
      主      文
上訴駁回。
      事      實
一、丙○○原為乙○○○保險股份有限公司（下稱國泰公司）展業斗南古坑通訊處收
    展員，擔任業務拓展及保險客戶收費服務、保險金給付申請暨款項交付及保險單
    質押借款申請、利息收取與償還款之繳付等業務，故其向客戶收取之保險費為其
    業務上所持有之物。其任職該公司期間，私下兼營期貨買賣，操作失當，致累積
    債務，因債權人追索孔急，竟基於為自己不法所有意圖之概括犯意，自民國（下
    同）八十六年三月之某日起至八十七年十月間之某日止，趁其向該公司保險客戶
    收取保險費、客戶向國泰公司貸款、解約及繳交利息而為持有各該款之機會，將
    客戶繳付之保險費新台幣（下同）三十四萬六千四百九十八元、利息七千三百六
    十五元、貨款金額十三萬元及解約金三萬九千二百八十一元，計總額五十二萬三
    千一百四十四元，以變易持有為所有之意思，予以侵占入己。
二、案經國泰公司訴請臺灣雲林地方法院檢察署檢察官偵查起訴。
      理      由
一、訊據上訴人即被告丙○○固坦承有侵占部分保險費及利息、貸款外，惟辯稱：係
    伊簽發伊支票給公司，因伊簽發之支票未兌現所致，有些客戶並未繳交保費，而
    甲○之原保險契約解約後，另訂新約，且其與甲○間尚有合會關係，故該部分款
    項與其合會債權互為抵銷，伊已清償十九萬元云云。
二、惟查右揭事實，迭據告訴代理人即國泰公司承辦經理陳婚珠於偵查中及原審指訴
    綦詳，復有告訴人於偵查中提出之被告侵占金額明細表一紙、保戶已繳交保費之
    聲明書影本三十三紙、客戶甲○之聲明書影本（解約金）一紙、續期保費送金單
    影本八紙及利息收據影本二紙均附於偵查卷可稽。又被告於偵查中及原審調查時
    均坦承有該侵占之事實，且有被告出具給告訴人表明有侵占該款之切結書影本一
    紙在偵查卷可佐，被告雖於本院為前開辯詞，惟並未提出係何人未繳保費及甲○
    之解約金係用於訂新約及有參與其合會債權之事實無法詳為敘明，或提供相當之
    事證供本院查證，而依告訴人提出之前開證據確均已繳交，復為被告所自承，實
    難據被告一時辯語，遽為其有利之認定。又被告確已清償告訴人十九萬元，固提
    出劃撥收據影本四紙為據，固係屬實，惟無解免於確有侵占之事實。綜上所述，
    被告所辯尚非有據，本件事證已臻明確，被告犯行洵堪認定。
三、核上訴人即被告所為係犯刑法第三百三十六條第二項之業務侵占罪。又其先後多
    次侵占犯行，時間緊接，所犯犯罪構成要件相同之罪，顯係基於概括犯意而為，
    應依刑法第五十六條連續犯之規定，論以一罪，並加重其刑。原審以被告罪證明
    確，因以適用刑法第五十六條、第三百三十六條第二項，罰金罰鍰提高標準條例
    第一條前段等規定，並審酌被告竟為己私，利用業務上持有機會，連續多次侵占
    應繳還公司款項，其金額且高達五十二萬餘元，可謂非少，復參之其犯罪動機、
    目的、手段、素行、智識程度及罪後態度坦承等一切情狀，量處有期徒刑八月。
    本院經核原判決認事用法俱無不合，量刑亦稱妥適，被告上訴意旨以原判決量刑
    過重而指摘原判決不當，並無可取，為無理由，應予駁回。
據上論斷，應依刑事訴訟法第三百六十八條，判決如主文。
本案經檢察官劉榮堂到庭執行職務。
中    華    民    國      八十九      年      二      月      二十三    日
                                  臺灣高等法院臺南分院刑事第一庭
                                      審判長法官  鄭    文    肅
                                            法官  王    浦    傑
                                            法官  楊    明    章
右正本證明與原本無異。
不得上訴。
                                      法院書記官  易    慧    玲
中    華    民    國      八十九      年      二      月      二十四    日
附錄論罪科刑法條：
刑法第三百三十六條第二項：
對於公務上或因公益所持有之物，犯前條第一項之罪者，處一年以上七年以下有期徒
刑，得併科五千元以下罰金。
對於業務上所持有之物，犯前條第一項之罪者，處六月以上五年以下有期徒刑，得併
科三千元以下罰金。


司法院資訊處製作；財團法人民間司法改革基金會備份。
